臺灣臺中地方法院刑事判決　　　　　　　　　　　　九十四年度訴字第一七二號
　　公　訴　人　臺灣臺中地方法院檢察署檢察官
　　被　　　告　丙○○
右列被告因違反著作權法案件，經檢察官聲請簡易判決處刑（九十四年度偵字第一七
七八號），本院豐原簡易庭認不宜以簡易判決處刑，簽移本院刑事庭審理，嗣經本院
合議庭裁定由受命法官獨任進行簡式審判程序，本院判決如左：
    主  文
丙○○幫助以明知係侵害著作財產權之光碟重製物而散布為常業，處有期徒刑柒月；
緩刑參年。扣案之存摺壹本沒收。
    犯罪事實
一、丙○○於預見其交付自己之金融帳戶予他人使用，他人可能以該金融帳戶遂行財
    產上犯罪之目的，竟基於幫助他人以明知係侵害著作財產權之盜版光碟片而散布
    為常業之不確定犯罪故意，容認他人使用其申辦之金融帳戶以遂行侵害著作權之
    犯行，而於民國八十九年五月六日，與友人施宏偉（另經本院以九十三年度訴字
    第九三五號判處有期徒刑二年，緩刑五年確定）共同至臺中縣潭子鄉○○路○段
    四二號潭子郵局，開立0000000號帳戶及申請承租該郵局一六九號郵政信
    箱，並於開戶四日後，無償同意將前開帳戶之存摺、提款卡（連同密碼）及郵政
    信箱交付予施宏偉使用。嗣施宏偉明知如附表所示「ＤＶＤＷｏｒｋｓｈｏｐ１
    ．２」等電腦程式或遊戲軟體，分別係如附表所示甲○○訊股份有限公司、趨勢
    科技股份有限公司等公司享有著作權之電腦程式著作，均尚在著作財產權存續期
    間內，任何人非經各該享有著作權之公司或他人之同意或授權，不得擅自重製及
    意圖營利而以移轉所有權之方式散布各該光碟片而侵害各該著作權人之著作財產
    權，竟基於意圖營利擅自重製盜版光碟片，再販售予不特定人牟利之常業犯意，
    自九十年六月間起，在臺中縣潭子鄉○○路五九巷二號六樓住處，從事盜拷光碟
    並予銷售之工作，將買受人所指定欲購買之盜版光碟片，以郵局代收貨款或先寄
    件後付款之方式，將盜版光碟片送達予買受人，再指定買受人自行匯款至丙○○
    前開郵局帳戶內，以此重製、移轉所有權之方式散布盜版光碟之方法，侵害他人
    之著作財產權，每月銷售盜版光碟片所得約在十餘萬元至三十餘萬元之間，而賴
    以為生。嗣於九十三年二月十九日上午十一時三十分許，在上址為警查獲，並扣
    得施宏偉所有供重製、散布盜版光碟所用之電腦主機、螢幕各五台、筆記型電腦
    、一對一燒錄器、印表機各一台、一對三對拷機、五合一燒錄器各二台、四合一
    燒錄器六台、郵局代收貨價詳情單、郵政國內匯款單各一本、棉套及空白信封各
    一批、空白光碟片三百二十八片、三點五吋磁片一片、行動電話及充電器一組、
    如附表所示之盜版光碟片（業據前開九十三年度訴字第九三五號案件予以沒收在
    案）及丙○○所有之郵局存簿一本，而查悉上情。
二、案經臺灣臺中地方法院檢察署檢察官自動檢舉偵查起訴。
    理  由
一、訊據被告丙○○對於右揭犯罪事實坦承不諱，核與如附表所示著作財產權人之告
    訴代理人乙○○指訴及同案共犯施宏偉供述以被告前開郵政信箱及帳戶供買受人
    聯絡買賣及匯款之情節相符，並有自施宏偉電腦下載列印之網頁資料、客戶資料
    、郵件資料及查獲現場照片、豐原郵局九十三年九月九日函附前開帳戶立帳申請
    書及交易詳情表等在卷可稽、復有被告前開潭子郵局郵政存簿儲金簿及如事實欄
    所載之物扣案可資佐證，足見被告自白與事實相符。且查：
    (一)參諸同案共犯施宏偉明知前開盜版光碟片，係未經著作權人等授權而擅自重製
      之物，卻以較高價格出售，從中賺取差價，足認施宏偉具有營利及散布之意圖
      甚明。
    (二)又按刑法上所謂常業犯，指反覆以同種類行為為目的之社會活動之職業性犯罪
      而言，至於犯罪所得之多寡，是否恃此犯罪為唯一之謀生職業，則非所問，縱
      令兼有其他職業，仍無礙於該常業犯罪之成立（最高法院八十五年臺上字第五
      一０號判例參照）。本案共犯施宏偉每月銷售盜版光碟片所得，約在十餘萬元
      至三十餘萬元之間，足見施宏偉有反覆實施之行為，具有以此為常業之犯意甚
      明，不論其本身是否尚有其他職業，仍無礙於施宏偉常業犯行之成立。
    (三)按刑法上之故意，以行為人對於構成犯罪之事實，包括犯罪客體、行為、結果
      等均有具體確定認識，並有意使其發生者為確定故意，而行為人對於構成犯罪
      之事實，雖無具體確定認識，然已預見其發生，而其發生不違背其本意者，則
      為不確定故意。又現行刑法關於正犯、從犯之區別，係以其主觀之犯意及客觀
      之犯行為標準，凡以自己犯罪之意思而參與犯罪，無論其所參與者是否犯罪構
      成要件之行為，皆為正犯，其以幫助他人犯罪之意思而參與犯罪，其所參與者
      ，苟係犯罪構成要件之行為，亦為正犯，必以幫助他人犯罪之意思而參與犯罪
      ，其所參與者又為犯罪構成要件以外之行為，始為從犯（最高法院二十五年度
      上字第二二五三號判例參照）。
    (四)被告交付前開存摺、提款卡及郵政信箱予施宏偉使用，顯見被告對前開犯罪構
      成事實，預見其發生而其發生並不違背其本意，依刑法第十三條第二項之規定
      ，亦應以故意論，堪以認定。且被告係以幫助施宏偉犯罪之意思而參與前開侵
      害著作權犯罪，其所參與者僅係提供前開存摺、提款卡及郵政信箱等資料，亦
      即參與犯罪構成要件以外之行為，依前開說明，應為侵害著作權罪之幫助犯。
      又被告僅提供前開郵政信箱及帳戶供施宏偉作為販售盜版光碟使用，尚無證據
      足認被告對於施宏偉重製盜版光碟片之行為，有何幫助之犯意及行為，故本院
      認定被告僅成立幫助散布盜版光碟片之犯行。
    (五)綜合上述，本件事證明確，被告犯行堪以認定。
二、論罪科刑部分：
  (一)查被告行為後，著作權法第九十四條、第九十一條之一業於九十三年九月一日修
    正公布，同年九月三日生效，修正後著作權法第九十四條第一項之刑度，雖未變
    更，但修正後該法第九十一條之一第一項至第三項規定：「I擅自以移轉所有權
    之方法散布著作原件或其重製物而侵害他人之著作財產權者，處三年以下有期徒
    刑、拘役，或科或併科新臺幣五十萬元以下罰金。II明知係侵害著作財產權之重
    製物而散布或意圖散布而公開陳列或持有者，處三年以下有期徒刑，得併科新臺
    幣七萬元以上七十五萬元以下罰金。III犯前項之罪，其重製物為光碟者，處六月
    以上三年以下有期徒刑，得併科新臺幣二十萬元以上二百萬元以下罰金。但違反
    第八十七條第四款規定輸入之光碟，不在此限。」，與修正前同法第九十一條之
    一第一項至第三項規定：「I意圖營利而以移轉所有權之方法散布著作原件或其
    重製物而侵害他人之著作財產權者，處三年以下有期徒刑、拘役，或科或併科新
    臺幣七十五萬元以下罰金。II非意圖營利而以移轉所有權之方法散布著作原件或
    其重製物，或意圖散布而公開陳列或持有而侵害他人之著作財產權者，散布份數
    超過五份，或其侵害總額按查獲時獲得合法著作重製物市價計算，超過新臺幣三
    萬元者，處二年以下有期徒刑、拘役，或科或併科新臺幣五十萬元以下罰金。III
    犯第一項之罪，其重製物為光碟者，處三年以下有期徒刑、拘役，或併科新臺幣
    一百五十萬元以下罰金。」，犯罪構成要件顯有不同，惟不論依修正後或修正前
    該法第九十四條第一項、第九十一條之一第三項之規定，被告右開所為，均該當
    各該罪之構成要件，是以修正後著作權法第九十四條第一項之罪，刑度既未修正
    ，則依裁判時之法律規定，並未不利於被告，依刑法第二條第一項前段規定，即
    應適用裁判時之法律即修正後著作權法第九十四條第一項、第九十一條之一第三
    項之規定，合先明。
  (二)核被告所為，係犯刑法第三十條第一項前段、修正後著作權法第九十四條第一項
    、第九十一條之一第三項之幫助以明知係侵害著作財產權之光碟重製物而散布為
    常業罪。又被告幫助他人犯罪，係從犯，應依刑法第三十條第二項之規定，減輕
    其刑。
  (三)爰審酌被告犯罪之動機、目的、提供帳戶供他人販售盜版光碟片使用，造成著作
    財產權人之財產損害及著作人智慧結晶之戕害，惟考量犯罪手段尚稱平和，犯後
    已坦認犯行，態度尚稱良好等一切情狀，量處如主文所示之刑。又被告前未曾受
    有期徒刑以上刑之宣告，有臺灣臺中地方法院檢察署刑案資料查註紀錄表及臺灣
    高等法院被告全國前案紀錄表在卷可按，被告經此偵審教訓，當知警惕而無再犯
    之虞，本院綜核各情，所宣告之刑，認以暫不執行為適當，併予宣告緩刑二年，
    以啟自新。
  (四)末查，扣案郵局存簿一本係被告所有，供本件犯罪所用之物，爰依著作權法第九
    十八條之規定宣告沒收。
據上論斷，應依刑事訴訟法第四百五十二條、第二百七十三條之一第一項、第二百九
十九條第一項前段，修正後著作權法第九十四條第一項、第九十一條之一第三項、第
九十八條，刑法第二條第一項前段、第十一條、第三十條第一項前段、第二項、第七
十四第一款，判決如主文。
中       華       民     國     九十四      年     六     月    十      日
                                臺灣臺中地方法院刑事第二庭
                                    法  官  蔡  美  華
右正本證明與原本無異。
如不服本判決，應於判決送達後十日內向本院提出上訴狀，上訴於臺灣高等法院臺中
分院( 須附繕本 )。
                                    書記官
中       華       民     國     九十四      年     六     月    十      日
